【裁判字號】    94,訴,1873
【裁判日期】    950323
【裁判案由】    違反槍砲彈藥刀械管制條例
【裁判全文】
台灣桃園地方法院刑事判決             94年度訴字第1873號
公  訴  人  台灣桃園地方法院檢察署檢察官
被      告  乙○○
指定辯護人  本院公設辯護人  陳瑞明
上列被告因違反槍砲彈藥刀械管制條例案件，經檢察官提起公訴
（94年度偵字第13792 號）及移送併辦（94年度偵字第1666號）
，本院判決如下：
    主  文
乙○○，未經許可持有可發射子彈具有殺傷力之改造手槍，累犯
，處有期徒刑3 年8 月，併科罰金新臺幣拾萬元，罰金如易服勞
役，以新臺幣玖佰元即銀元佰元折算壹日。扣案之改造手槍壹
把（含彈匣壹個，槍枝管制編號：0000000000號）沒
收。
    事  實
一、乙○○於前因偽造文書案件，經本院於民國92年1 月30日以
    91 年 度壢簡字第871 號判處有期徒刑3 月，於92年5 月31
    日確定，並於92年9 月25日易科罰金執行完畢；復因毒品危
    害防制條例案件，經本院於91年10月8 日以91年度壢簡字第
    10 31 號判處有期徒刑4 月，於91年12月8 日確定，並於92
    年8 月6 日易科罰金執行完畢。詎仍不知悛悔，明知於94年
    7 月3 日2 時30分許，在桃園縣八德市霄裡某處池塘邊，以
    新台幣（以下同）3 萬元之代價，自綽號「小明」真實姓名
    不詳之成年男子處取得之仿WALTHER 廠PPK/S 型半自動手槍
    製造之玩具手槍換裝土造金屬槍管而成之改造手槍1 把（含
    彈匣1 個，槍枝管制編號0000000000）及具殺傷力之土造子
    彈10 顆 （其共計取得25顆，其中1 顆當場試射用罄，另24
    顆均扣案，其中14顆經實際試射不具殺傷力，另10顆經實際
    試射鑑定認具殺傷力），未經許可不得持有，竟未經許可而
    非法持有之，並將之分別藏放於其所有車牌號碼K7─4829號
    自用小客車駕駛座門下方之置物夾層、後座腳踏板之塑膠袋
    、個人皮包內等處。嗣於94年7 月22日17時10分許，因桃園
    縣政府警察局大溪分局中新派出所警員甲○○接獲線報檢舉
    乙○○持有槍枝、毒品，而帶隊前往桃園縣中壢市○○○路
    ○ 段52 3號7 樓乙○○住處埋伏，經警撥打電話與乙○○聯
    絡後，得乙○○同意入內搜索，而在其置於客廳沙發處之皮
    包內取出子彈1 顆，及與本案無關之第二級毒品安非他命1
    包，甲○○再三詢問槍枝下落後，乙○○始供出上情，遂帶
    同警察前往其停放於桃園縣八德市○○路1357巷23號對面之
    上開自用小客車內取出上開改造手槍、其餘子彈。
二、案經桃園縣政府警察局大溪分局請臺灣桃園地方法院檢察署
    檢察官偵查起訴。
    理  由
一、上開犯罪事實，業據被告乙○○於警詢及檢察官訊問、及本
    院審理時坦承不諱，並有桃園縣政府警察局大溪分局搜索扣
    押筆錄、車籍作業系統查詢認可資料、槍彈照片2 幀在卷可
    稽，及上開改造手槍1 把及子彈10顆扣案可證。而扣案之改
    造手槍經送請內政部警政署刑事警察局鑑定結果，認係仿WA
    LTHER 廠PPK/S 型半自動手槍（含彈匣1 個）製造之玩具手
    槍換裝土造金屬槍管而成之改造手槍（含彈匣1 個，槍枝管
    制編號0000000000），其機械性能良好，可擊發適用子彈，
    認具殺傷力，暨扣案之子彈10顆可擊發，認有殺傷力等情，
    有內政部警政署刑事警察局94年8 月8 日刑鑑字第09401176
    78號號槍彈鑑定書、同局94年10月26日刑鑑字第0940153243
    號函、同局95年2 月20日刑鑑字第0950018676 號 函附卷可
    稽，足認被告上開具任意性之自白核與事實相符，而可採信
    。其中關於本件被告持有具殺傷力之子彈發數，除自扣案24
    發子彈中鑑定具殺傷力之10顆子彈外，雖被告自承於扣案之
    子彈外，尚當場試射擊發1 顆子彈，然因該顆子彈未經鑑定
    ，實無法確知其是否具有殺傷力，且可擊發之子彈，亦可能
    因發射動能不足，而無殺傷力，據此，依「罪疑唯輕原則」
    ，應為有利於被告之認定，而認本件被告持有之具殺傷力子
    彈之數量僅有10顆。另關於被告雖於本院審理時改稱其當場
    為警查扣之子彈共有30顆云云，然其於警詢中原係供承僅有
    24顆，此有卷附警詢筆錄記載明確可稽（參見偵查卷第12頁
    ），且依卷內搜索扣押筆錄記載亦僅扣有24顆子彈，況本案
    扣案之子彈發數確僅係24顆，被告前揭於審理中所述，顯係
    時間經過而錯誤記憶所致，應非事實，附此敘明。綜上，本
    件事證明確，被告持有具殺傷力之槍枝、子彈犯行，已堪認
    定，應予依法論科。
二、按刑法第62條所謂自首，係以對於未發覺之罪，向該管公務
    員自承犯罪而受裁判為要件。而該條所稱之「發覺」，若具
    有偵查犯罪職權之機關或人員，有確切之根據，對於行為人
    之犯罪得有合理之懷疑者，即屬當之。被告雖於本院準備程
    序、審判程序中辯稱：我是在警方不知情之情況下主動供出
    槍彈的云云（見本院94年12月19日準備程序筆錄、95年3 月
    9 日審判筆錄），然經證人即本件查獲員警甲○○於本院審
    理時結證稱：「（問：因何案調查被告？）根據線民檢舉被
    告持有槍械及毒品」、「我們是因為毒品及槍械的案件前往
    埋伏，後來被告有跟我們通電話，同意我們進入屋內，被告
    就打開他的皮包讓我們搜，有1 顆子彈掉下來，因為線報檢
    舉被告還有槍，所以後來被告就帶我們到他屋外約100 公尺
    距離處之車內取出槍枝」、「（問：你在被告住處發現槍枝
    ？）我在他住處的時候，被告皮包掉出1 顆子彈，子彈看起
    來是完整的，我跟他說線報檢舉你有1 把槍且至少有6 發子
    彈，被告先說是被南部友人借去，我就跟他說『不可能你皮
    包內有1 顆子彈，而槍在南部』，所以被告才帶我們去取出
    槍枝」、「（問：線報中有無提到被告持有槍枝？）確實是
    說被告持有槍枝」、「（問：你之前查獲被告同居女友時，
    其有無供出被告持有槍枝及子彈？）有。她還帶我們到南亞
    工專到處繞，說要叫被告拿出槍枝來，被告就趁此機會逃走
    」等語（見本院95年3 月9 日審判筆錄第2 至6 頁），可見
    在被告帶同警察取出扣案改造手槍之前，警察根據被告同居
    女友證述及線報檢舉明確提及被告持有槍枝、子彈等情，已
    對於被告持有槍枝、子彈之犯行產生合理懷疑。況自本件查
    獲過程以觀，於被告供出手槍之前，職司犯罪偵查工作之警
    察早在被告皮包內搜索取出子彈1 顆，已經「查獲」被告持
    有子彈犯行，此當足以產生被告持有手槍之合理懷疑，否則
    ，其等豈有再質問被告「不可能你皮包內有1 顆子彈，而槍
    在南部」、「線報檢舉你有1 把手槍、至少6 發子彈」等語
    。本件被告供出扣案手槍之前，職司犯罪偵查工作警察甲○
    ○等人確已「發覺」被告上開犯罪事實，被告前開辯詞，顯
    非事實，不足採信，其所為核與自首要件不符，自不得依自
    首之例減輕其刑。
三、核被告乙○○所為，係犯槍砲彈藥刀械管制條例第8 條第4
    項之未經許可持有可發射子彈具有殺傷力之槍枝罪、第12條
    第4 項之未經許可持有子彈罪。而按未經許可持有手槍，其
    持有之繼續，為行為之繼續，亦即一經持有手槍，罪已成立
    ，但其完結須繼續至持有行為終了時為止，其前後持有之行
    為，應以1 持有行為加以評價。被告一行為同時觸犯槍砲彈
    藥刀械管制條例第8 條第4 項之未經許可持有可發射子彈具
    有殺傷力之槍枝罪及第12條第4 項之未經許可持有子彈罪二
    罪名，為異種想像競合犯，應從一重之槍砲彈藥刀械管制條
    例第8 條第4 項未經許可持有可發射子彈具有殺傷力之槍枝
    罪處斷。查被告於前因偽造文書案件，經法院判處有期徒刑
    3 月確定，並於92年9 月25日易科罰金執行完畢；復因毒品
    危害防制條例案件，經法院判處有期徒刑4 月確定，並於92
    年8 月6 日易科罰金執行完畢，此有台灣高等法院被告前案
    紀錄表在卷可稽，其於有期徒刑執行完畢後，5 年內再犯有
    有期徒刑以上之本罪，為累犯，應依刑法第47條規定加重其
    刑。爰審酌槍砲彈藥殺傷力甚大，其未經許可之持有、流通
    等，危害人身安全及社會秩序至鉅，而為法所嚴禁，並經各
    類教育及傳媒廣為宣導週知，被告應無不知之理，其仍未經
    許可，恣意持有可發射子彈具有殺傷力之改造手槍及子彈，
    藐視公共安全規範，欠缺守法觀念，應予非難，兼衡被告持
    有前開改造手槍及子彈，尚查無其他犯罪目的，且所持有時
    間非長（未及1 個月），即為警查獲，對於社會治安所生實
    際危害尚非嚴重，及其犯後供認無隱，態度尚稱良好等一切
    情狀，量處被告如主文所示之刑，並諭知罰金如易服勞役，
    以銀元300 元即新臺幣900 元折算1 日。至扣案之改造手槍
    （槍枝管制編號0000000000、含彈匣1 個）1 支，為違禁物
    ，不問屬於被告與否，應依刑法第38條第1 項第1 款規定沒
    收。另扣案之改造子彈24顆，經全部送鑑驗試射，其中足可
    認定具殺傷力之改造子彈有10顆，不具殺傷力之改造子彈有
    14顆，而不具殺傷力者，本非屬違禁物，毋庸沒收，具殺傷
    力者，亦因子彈經試射，彈藥部分已因擊發而燃燒殆盡，其
    餘部分亦裂解為彈頭及彈殼，已不具子彈外型及功能，不屬
    有殺傷力子彈，即不得視為違禁物，亦毋庸宣告沒收，併予
    敘明。
四、臺灣桃園地方法院檢察署移送併辦之94年度偵字第1666號偵
    查案件併辦意旨略以：被告明知未經許可，不得持有可發射
    子彈具殺傷力之槍枝、子彈，竟仍於民國94年8 月間，向不
    詳姓名之人購買仿BERETTA 廠M9型半自動手槍製造之玩具手
    槍後，即自行換裝土造金屬槍管，將之改造為可擊發子彈具
    有殺傷力之改造手槍1 支，並改造子彈23發，且自改造完成
    時起，加以持有，嗣於94年9 月13日19時10分許，為警在桃
    園縣中壢市○○街208 巷58弄底查獲，因認被告涉犯槍砲彈
    藥刀械管制條例第8 條第4 項之罪云云。惟查：被告於本院
    審理時自承：「（你本案既然被查獲持有槍枝，為何在本案
    查獲後，又去持有槍枝？）是因為後來朋友拿來給我，要跟
    我換一座佛雕像。」、「是因為人家突然拿來給我，我才持
    有這把槍枝、這些子彈的」（見本院95年3 月9 日審判筆錄
    第11頁），顯然上開併案意旨所載之犯罪事實，係被告於本
    案為警查獲之後而另行起意所為，參以上開併案意旨所載「
    被告自行換裝土造金屬槍管而改造為可擊發子彈具有殺傷力
    之改造手槍」一情，此應涉及槍砲彈藥刀械管制條例第8 條
    第1 項之製造其他可發射金屬或子彈具有殺傷力之槍枝罪嫌
    ，與本案其所犯同條例第8 條第4 項之未經許可持有可發射
    子彈具有殺傷力之槍枝罪，其犯罪構成要件迥異，難認有何
    連續犯之裁判上一罪之關係，而上開併案意旨既未據起訴，
    即非本院所得審究，應退回檢察官另為適法之處理，附此敘
    明。
據上論斷，應依刑事訴訟法第299 條第1 項前段，槍砲彈藥刀械
管制條例第8 條第4 項、第12條第4 項，刑法第11條前段、第55
條、第47條、第42條第2 項、第38條第1 項第1 款，罰金罰鍰提
高標準條例第2 條，現行法規所定貨幣單位折算新臺幣條例第2
條，判決如主文。
本案經檢察官嵇珮晶到庭執行職務。
中    華    民    國    95    年    3     月    23    日
                       刑事第九庭審判長法  官  林明洲
                                       法  官  何燕蓉
                                       法  官  蘇琬能
以上正本證明與原本無異。
如不服本判決，應於判決送達後10日內，向本院提出上訴書狀（
應附繕本），上訴於臺灣高等法院。
                                       書記官  江世亨
中    華    民    國    95    年    3     月    27    日
論罪科刑法條
槍砲彈藥刀械管制條例第8條
未經許可，製造、販賣或運輸鋼筆槍、瓦斯槍、麻醉槍、獵槍、
空氣槍或第4 條第1 項第1 款所定其他可發射金屬或子彈具有殺
傷力之各式槍砲者，處無期徒刑或5 年以上有期徒刑，併科新臺
幣1 千萬元以下罰金。
未經許可，轉讓、出租或出借前項所列槍枝者，處 5 年以上有期
徒刑，併科新臺幣 1 千萬元以下罰金。
意圖供自己或他人犯罪之用，而犯前二項之罪者，處無期徒刑或
 7 年以上有期徒刑，併科新臺幣 1 千萬元以下罰金。
未經許可，持有、寄藏或意圖販賣而陳列第 1 項所列槍枝者，處
 3 年以上10年以下有期徒刑，併科新臺幣700 萬元以下罰金。
第 1 項至第 3 項之未遂犯罰之。
槍砲彈藥刀械管制條例第12條
未經許可，製造、販賣或運輸子彈者，處 1 年以上 7 年以下有
期徒刑，併科新台幣 500 萬元以下罰金。
未經許可，轉讓、出租或出借子彈者，處 6 月以上 5 年以下有
期徒刑，併科新台幣 300 萬元以下罰金。
意圖供自己或他人犯罪之用，而犯前二項之罪者，處 3 年以上
10 年以下有期徒刑，併科新台幣 700 萬元以下罰金。
未經許可，持有、寄藏或意圖販賣而陳列子彈者，處 5 年以下有
期徒刑，併科新台幣 300 萬元以下罰金。
第 1 項至第 3 項之未遂犯罰之。


司法院資訊處製作；財團法人民間司法改革基金會備份。
